臺灣高等法院高雄分院刑事判決　　　　100年度上訴字第969號
上　訴　人　臺灣屏東地方法院檢察署檢察官
被　　　告　涂財榮
上列上訴人因被告毒品危害防制條例案件，不服臺灣屏東地方法
院100 年度訴字第404 號中華民國100年4月29日第一審判決（起
訴案號：臺灣屏東地方法院檢察署100 年度毒偵字第406 號），
提起上訴，本院依簡式審判程序判決如下：
     主  文
上訴駁回。
     事  實
一、涂財榮前於民國98年間因施用毒品案件，經原審以98年度毒
    聲第63號裁定送勒戒處所觀察、勒戒後，因認無繼續施用毒
    品之傾向，於98年6 月11日執行完畢釋放，並經臺灣屏東地
    方法院檢察署檢察官以98年度毒偵字第302 號為不起訴處分
    確定。又於前揭觀察、勒戒執行完畢釋放後5 年內之98年間
    因施用毒品案件，經原審以98年度訴字第1203號判處有期徒
    刑4 月確定；再於同年間因竊盜案件，經原審以98年度易字
    第1019號判處有期徒刑3 月，上開2 罪嗣經原審以99年度聲
    字第193 號裁定應執行有期徒刑6 月確定，並於99年7 月12
    日易科罰金執行完畢。詎其明知海洛因係毒品危害防制條例
    第2 條第2 項第1 款所定之第一級毒品，不得非法持有、施
    用，竟基於施用第一級毒品海洛因之犯意，於100 年1 月13
    日中午12時許，在其位於屏東縣潮州鎮○○路331 號3 樓之
    住處內，以將海洛因摻水稀釋置於針筒後注入體內之方式，
    施用第一級毒品海洛因1 次。嗣於100 年1 月15日20時45分
    許，在屏東縣潮州鎮○○○○路段某處，因形跡可疑為警盤
    查時查獲，其在未有偵查犯罪職權之機關或公務員發現其施
    用第一級毒品犯罪前，即向警方坦承施用上開毒品，而接受
    裁判，復經徵得其同意後採尿液送驗，檢出海洛因代謝後之
    可待因、嗎啡陽性反應，始查悉上情。
二、案經屏東縣政府警察局潮州分局移送臺灣屏東地方法院檢察
    署檢察官偵查起訴。
     理  由
一、上開犯罪事實，業據被告涂財榮於警詢、原審及本院審理時
    均坦承不諱，而被告為警查獲時所採集之尿液檢體，經送臺
    灣檢驗科技股份有限公司檢驗驗，呈有海洛因代謝後之可待
    因、嗎啡陽性反應，此有該公司100 年1 月31日編號KH/201
    1/0000 0000 號濫用藥物檢驗報告1 份( 見警卷第6頁)在卷
    可稽，並有屏東縣政府警察局潮州分局毒品案件受檢人尿液
    採證編號姓名對照表、查獲毒品案尿液初步檢驗結果報告表
    各1 紙及本案照片2 張( 見警卷第7 至9 頁) 附卷可佐，足
    認被告上開任意性之自白與事實相符，自得採為認定被告犯
    罪之證據，綜上所述，本件事證明確，被告之犯行，堪以認
    定。
二、按修正之毒品危害防制條例第20條就施用毒品者，祇於「初
    犯」及「5 年後再犯」2 種情形，有其追訴條件之限制，即
    須於初犯經觀察、勒戒或強制戒治釋放後，5 年內均無施用
    毒品之行為，始能認其前所實施之觀察、勒戒或強制戒治已
    足遮斷毒癮，而得於5 年後再犯時，再予適用初犯之規定，
    重行觀察、勒戒等程序。倘5 年內已經再犯，被依法追訴處
    罰，縱其第3 次（或第3 次以上）施用毒品之時間在初犯釋
    放5 年以後，即與「5 年後再犯」之情形有別，且因已於「
    5 年內再犯」，顯見其再犯率甚高，原實施觀察、勒戒或強
    制戒治，已無法收其實效，而無5 年戒斷期之存在，自無再
    經觀察、勒戒及強制戒治之必要，應得逕行追訴處罰。本件
    被告涂財榮前於98年間因施用毒品案件，經原審以98年度毒
    聲第63號裁定送勒戒處所觀察、勒戒後，因認無繼續施用毒
    品之傾向，於98年6 月11日執行完畢釋放，並經臺灣屏東地
    方法院檢察署檢察官以98年度毒偵字第302 號為不起訴處分
    確定。又於前揭觀察、勒戒執行完畢釋放後5 年內之98年間
    ，因施用毒品案件而經原審以98年度訴字第1203號判處有期
    徒刑4 月確定，有臺灣高等法院被告前案紀錄表1 份附卷可
    查，是被告既曾於「5 年內再犯」，且經法院判處罪刑確定
    ，則其於100 年1 月13日中午12時許，再度因施用第一級毒
    品海洛因之行為，即非屬該條例第20條第3 項所定「5 年後
    再犯」之情形，檢察官逕行依毒品危害防制條例第23條第2
    項之規定，予以追訴，應屬適法，本院自得依法論科。
三、核被告涂財榮所為，係犯毒品危害防制條例第10條第1 項施
    用第一級毒品罪。其於施用第一級毒品海洛因前持有第一級
    毒品海洛因之低度行為，已為其施用第一級毒品海洛因之高
    度行為所吸收，應不另論罪。另被告有如前揭事實欄所述論
    罪科刑執行之前科紀錄，有前開臺灣高等法院被告前案紀錄
    表在卷可查，其於有期徒刑執行完畢後，5 年以內故意再犯
    本件有期徒刑以上之罪，為累犯，應依刑法第47條第1 項規
    定，加重其刑。又被告於施用上開毒品後，在未有偵查犯罪
    職權之機關或公務員發覺其施用毒品犯罪前，即向警方坦承
    本件施用毒品犯行，有屏東縣政府警察局潮州分局100 年4
    月18日潮警偵字第1000007617號函暨所檢附之偵查報告1 份
    （見原審卷第10、11頁）在卷可按，嗣進而接受裁判，是被
    告之行為，已合於自首要件之規定，爰依刑法第62條前段規
    定，減輕其刑，並與前開加重部分，依法先加重後減輕之。
四、原審因而適用毒品危害防制條例第10條第1 項，刑法第11條
    前段、第47條第1 項、第62條前段、第41條第1 項前段規定
    並審酌被告前有施用毒品之不良素行，歷經觀察、勒戒及施
    以刑罰後，仍未能徹底戒絕毒品，而再次違犯本件施用毒品
    之罪，顯見其自制力不佳，惟念及其施用毒品行為乃自戕一
    己之身體健康，並未害及他人，且其於犯罪後已知坦承犯行
    、態度尚可，暨衡及其素行、智識程度、生活狀況等一切情
    狀，量處有期徒刑5 月，並諭知如易罰金，以新台幣1 千元
    折算1 日。經核原判決認事用法並無不合量刑亦屬適度，公
    訴人上訴意旨，雖指稱：被告前有施用毒品前科，茲又犯施
    用第一級毒品罪，可見其無法戒除對毒品之依賴，亦無何警
    惕及悔改之意，因此有必要給予一定長時間之刑罰處遇，使
    被告遠離誘惑並戒除毒癮，原審雖認定被告符合自首要件，
    但自首只是「得」減輕其刑，並非必減不可，況被告為累犯
    ，本應加重其刑，詎原審僅量處有期徒刑5 月，如此量刑，
    除難收矯治之效外，似亦與比例原則、平等原則、罪刑相當
    原則有違云云。惟查被告僅施用海洛因1 次，情節尚輕，且
    於警方未發覺其犯罪，即向警方自首犯罪，並接受裁判。又
    被告於警詢及原審審理時均坦承犯罪，深表悔悟，原審審酌
    刑法第57條所列各款應行注意事項，並念及其施用毒品乃自
    戕一己之行為，並未害及他人，且係自首犯罪等一切情狀從
    寬量處被告有期徒刑5 月，難謂有何不當。公訴人上訴意旨
    ，仍執前詞，指摘原判決量刑過輕不當，難認有理由，應予
    駁回。
據上論斷，應依刑事訴訟法第273 條之1 第1 項、第368 條，判
決如主文。
本案經檢察官蔡國禎到庭執行職務。
中    華    民    國   100    年    8     月    4     日
                  刑事第七庭    審判長法  官  莊飛宗
                                      法  官  蔡廣昇
                                      法  官  謝宏宗
以上正本證明與原本無異。
如不服本判決應於收受本判決後10日內向本院提出上訴書狀，其
未述上訴理由者，並得於提起上訴後10日內向本院補提理由書
狀（均須按他造當事人之人數附繕本)「 切勿逕送上級法院」。
中    華    民    國    100   年    8     月     5    日
                                      書記官  蘇恒仁
附錄本判決論罪科刑法條：
違反毒品危害防制條例第10條第1項：
施用第一級毒品者，處 6 月以上 5 年以下有期徒刑。